臺灣新北地方法院板橋簡易庭民事判決
110年度板簡字第2951號
原      告  杜宜娗  
被      告  莊世勳  

上列當事人間請求給付票款事件，於民國111年3月2日言詞辯論
終結，本院判決如下：
    主      文
被告應給付原告新臺幣參拾肆萬元，及自民國一百零九年十月十
九日起至清償日止，按年息百分之五計算之利息。
訴訟費用由被告負擔。
本判決得假執行。
    事實及理由
一、原告起訴主張：原告跟訴外人王耀田是朋友，訴外人王耀田
    因業務拿了被告的票向原告借錢，後共退了2張票，故請求
    被告給付如附表所示之支票（下稱系爭支票）票款，為此，
    爰本於票據之法律關係，請求判決如主文第1項所示。　　
二、被告則以：
（一）原告執有被告109年10月19日簽發之系爭支票，卻遲至110
      年10月19日始聲請支付命令，依票據法第22條第1項規定
      ，「票據上之權利…對支票發票人自發票日起算，一年間
      不行使，因時效而消滅。」換言之，支票執票人對於「發
      票人」之票據請求權時效為1年。消滅時效完成後，被告
      有拒絕給付之抗辯權，民事訴訟法第144條第1項有明文規
      定。查原告執有被告系爭支票，對照原告聲請支付命令日
      期與支票退票日期已相距1年，按票據法第22條規定，對
      支票發票人自發票日起算，一年間不行使，時效而消滅。
      換言之，系爭支票時效已完成，被告自可拒絕給付。是以
      ，被告對於簽發系爭支票之事實並不爭執，惟提出時效之
      抗辯。
（二）退步言之，系爭支票是由訴外人王耀田持向原告調取現金
      ，原告竟預先扣除二個月利息10萬6,00D元，僅交給王耀
      田23萬4000元，易言之，王耀田實際僅從原告處收受23萬
      4000元，並非票面金額34萬元；從而，倘系爭支票時效未
      完成，則原告所能請求金額，亦應以實際交付之金額23萬
      4000元計算，利息亦應以年利率百分之五計算始符公平合
      理。蓋原告趁王耀田急迫，收取2個月利息10萬6000元，
      顯取得與原本顯不相當之重利，超過法定最高年利率20%
      部分被告可拒絕給付，何況立法院2020年12月三讀通過〈
      民法>第205條修正案，將法定周年利率從20%調降為16%，
      於2021年7月20日開始施行，準此，被告抗辯原告應以實
      際交付之金額23萬4000元為票款之訴訟標的等語置辯，並
      聲明：原告之訴駁回。
三、原告執有被告所簽發之系爭支票，且兩造非系爭支票之直接
    前後手，業據其提出系爭支票1紙為證，復為被告所不爭執
    ，應堪信為真實。另原告主張被告應負發票人之責，請求被
    告給付票款等節，則以前詞置辯，是本件所應審酌者為被告
    上開抗辯是否有理由？
（一）按在票據上簽名者，依票上所載文義負責；發票人應照支
      票文義擔保支票之支付，票據法第5條第1項、第126條定
      有明文。又按票據債務人不得以自己與發票人或執票人之
      前手間所存抗辯之事由對抗執票人。但執票人取得票據出
      於惡意者，不在此限；以惡意或有重大過失取得票據者，
      不得享有票據上之權利。無對價或以不相當之對價取得票
      據者，不得享有優於其前手之權利，票據法第13條、第14
      條分別定有明文。而票據法第14條所謂以惡意取得票據者
      ，不得享有票據上之權利，係指從無權處分人之手，受讓
      票據，於受讓當時有惡意之情形而言，如從有正當處分權
      人之手，受讓票據，係出於惡意時，亦僅生票據法第13條
      但書所規定，票據債務人得以自己與執票人之前手間所存
      人的抗辯事由對抗執票人而已，尚不生執票人不得享有票
      據上權利之問題。至所謂無對價或以不相當之對價取得票
      據者，不得享有優於其前手之權利，係指前手之權利如有
      瑕疵，則取得人即應繼受其瑕疵，人的抗辯並不中斷，如
      前手無權利時，則取得人並不能取得權利而言（最高法院
      67年台上字第1862號判例及68年台上字第3427號判例意旨
      可供參考）。又票據行為，為不要因行為，執票人不負證
      明關於給付之原因之責任，如票據債務人主張執票人取得
      票據出於惡意或詐欺時，則應由該債務人負舉證之責；且
      執票人不負證明關於給付原因之責任，如票據債務人主張
      執票人取得票據係無對價或以不相當對價取得，應由該債
      務人負舉證責任，亦有最高法院64年台上字第1540號民事
      判例及85年度台上第286號民事裁判要旨可資參照。本件
      兩造非系爭支票之直接前後手乙節，為兩造所不爭執，洵
      堪認定為真實，則既原告與被告非直接前後手之關係，揆
      諸前揭說明，除原告出於惡意或無對價或以不相當對價取
      得系爭支票外，被告不得以其與執票人之前手間之抗辯事
      由對抗原告。查被告抗辯系爭支票為訴外人王耀田為向原
      告借款而交付系爭支票予原告，而原告僅交付234,000元
      與訴外人王耀田云云，惟兩造既非系爭支票直接前後手，
      則被告執此事由對抗本件原告，並無理由，被告復未舉證
      證明原告取得系爭支票係出於惡意或以不相當對價取得系
      爭支票，被告自應對執票人即原告負發票人責任甚明。
（二）按票據上之權利，對匯票承兌人及本票發票人，自到期日
      起算；見票即付之本票，自發票日起算；三年間不行使，
      因時效而消滅。對支票發票人自發票日起算，一年間不行
      使，因時效而消滅。票據法第22條第1項定有明文。被告
      雖抗辯原告已逾期並主張時效抗辯，惟查系爭支票發票日
      為109年10月18日，原告聲請支付命令日期為110年10月15
      日，此有本院收狀戳章可證，並未逾前開規定之1年期間
      ，揆諸前揭規定，被告抗辯系爭票據請求權已歸於消滅，
      容屬誤會。
四、從而，原告本於票據之法律關係，請求判決如主文第1項所
    示，為有理由，應予准許。
五、本件判決基礎已臻明確，兩造其餘主張、陳述及所提證據，
    經審酌後，認均與本件之結論無礙，爰不再一一論述，併予
    敘明。
六、本件係適用簡易訴訟程序所為被告敗訴之判決，爰依職權宣
    告假執行。
七、結論：原告之訴為有理由，依民事訴訟法第436條第2項、第
    78條、第389條第1項第3款，判決如主文。
中    華    民    國    111    年    3    月    23    日
                  臺灣新北地方法院板橋簡易庭
                        法  官  呂安樂
以上為正本係照原本作成。
如不服本判決，應於送達後20日內，向本院提出上訴狀並表明上
訴理由，如於本判決宣示後送達前提起上訴者，應於判決送達後
20日內補提上訴理由書（須附繕本）。
中    華    民    國    111    年    3    月    23    日
                        書記官  陳佩瑩
附表：
發票人 票據號碼 票面金額（新臺幣）  付款人  發票日  提示日 莊世勳 MA0000000 340,000元 合作金庫商業銀行龜山分行 109年10月18日 109年10月19日